【裁判字號】    95,建上易,28
【裁判日期】    951229
【裁判案由】    給付工程款
【裁判全文】
臺灣高等法院民事判決                95年度建上易字第28號
上  訴  人  鑫格股份有限公司
法定代理人  甲○○
訴訟代理人  潘永芳律師
被上訴  人  宏上有限公司
法定代理人  乙○○
訴訟代理人  李蒼棟律師
上列當事人間請求給付工程款事件，上訴人對於中華民國95年 3
月30日臺灣臺北地方法院94年度建字第 276號第一審判決提起上
訴，經本院於95年12月19日言詞辯論終結，判決如下：
    主  文
上訴駁回。
第二審訴訟費用由上訴人負擔。
    事實及理由
一、被上訴人起訴主張：上訴人承攬中正紀念堂國立社教機構服
    務升級計劃機電設備整建工程，並發包予訴外人吉德科技股
    份有限公司（下稱吉德公司）施作，嗣吉德公司於民國（下
    同）93年11月 3日，以上訴人為保證人，與被上訴人簽訂配
    電盤電器設備工程合約書 2份，將其中配電盤電器設備（下
    稱系爭工程）轉包予被上訴人施作，承攬報酬分別為新台幣
    （下同）4,500,000元、3,500,000元。被上訴人施作系爭工
    程完工後，吉德公司未依約付款，兩造與吉德公司於94年 2
    月 5日召開協調會，協議由上訴人代吉德公司給付被上訴人
    餘款7,345,000元，詎上訴人僅給付被上訴人5,876,000元，
    尚欠被上訴人 1,469,000元，爰依上開協議約定，請求上訴
    人給付 1,469,000元，及自支付命令送達翌日起至清償日止
    ，按年息5%計算之利息。
二、上訴人則以：兩造與吉德公司固於94年2月5日召開協調會，
    協議由上訴人代吉德公司給付被上訴人餘款7,345,000元 ，
    上訴人亦已給付5,876,000元，餘款1,469,000元部分，上訴
    人亦已備妥，但被上訴人遲不交付7,345,000元 之統一發票
    予上訴人，依契約約定，在被上訴人未對待給付上訴人上開
    統一發票前，上訴人拒絕給付餘款 1,469,000元等語資為抗
    辯。
三、原審對於被上訴人之請求，判決上訴人應給付被上訴人1,46
    9,000元，及自94年7月20日起至清償日止，按年息5%計算之
    利息，並依聲請宣告假執行。上訴人不服，提起上訴，求為
    廢棄原審不利上訴人之判決，並駁回被上訴人於原審之訴及
    假執行之聲請。被上訴人則求為判決駁回上訴。
四、經查，上訴人將中正紀念堂國立社教機構服務升級計劃機電
    設備整建工程發包予吉德公司施作，吉德公司於93年11月 3
    日，與被上訴人簽訂工程合約書 2份，將系爭工程交由被上
    訴人承攬施作，報酬分別為4,500,000元、3,500,000元。嗣
    兩造與吉德公司於94年2月5日召開協調會，協議由上訴人代
    吉德公司給付被上訴人餘款7,345,000元，上訴人已給付5,8
    76,000元，尚欠 1,469,000元，仍未給付之事實，為兩造所
    不爭，並有工程契約 2份、會議紀錄可稽（見原審94年度促
    字第23002號支付命令卷、原審卷第19頁），堪信為真。
五、系爭工程之定作人為吉德公司，承攬人係被上訴人，上訴人
    僅按協議付款，為兩造所不爭，依加值型及非加值型營業稅
    法第32條第 1項規定，被上訴人應開立以買受人為吉德公司
    之統一發票給吉德公司。上訴人抗辯：依契約約定，被上訴
    人應交付以上訴人為抬頭人， 7,345,000元之統一發票給上
    訴人，上訴人始有給付餘款 1,469,000元之義務云云（見本
    院卷第26頁）。惟為被上訴人所否認。經查：
  (一)兩造94年2月5日所召開之協調會議，其會議內容第 2條：「
    吉德公司同意本項設備由工程款中計息扣除，吉德公司與宏
    上公司於94年2月5日至鑫格公司切結本案之程序」，有會議
    記錄影本可證（見原審支付命令卷）。並未約定以上訴人為
    買受人，開立統一發票。
  (二)證人即上訴人公司經理劉正隆證稱：「協調會時我不在場，
    在過年後協調付款時我在場。這件不是我負責的。我在場的
    確實時間不是很清楚。差不多是在94年舊曆年之後，大約是
    2、3月。當時我們總經理及對方林東漢在場。當時有談到發
    票的問題，我們有請宏上公司林東漢先生要開發票，抬頭寫
    鑫格。林東漢當時有無答應？我不記得了」（見本院卷第26
    頁、27頁）。證人林東漢證稱：「我代表宏上公司處理本件
    ，兩造前後接觸過幾次忘了，陸陸續續，協調會有作紀錄的
     1次，其他沒有作紀錄。我並沒有答應鑫格公司以鑫格公司
    為抬頭人開立發票給他們」等語（見本院卷第27頁）。證人
    並無法證明被上訴人同意開立以上訴人為抬頭人之統一發票
    。
  (三)綜上，被上訴人既未同意以上訴人為抬頭人開立統一發票，
    上訴人據此拒絕給付餘款1,469,000元，即不足取。
六、綜上所述，被上訴人依前開協議約定，請求上訴人給付1,46
    9,000元，及自支付命令送達翌日即94年7月20日起至清償日
    止，按年息5%計算之利息，為有理由，應予准許。原審判命
    上訴人如數給付，並依聲請宣告假執行，於法並無不合。上
    訴意旨指摘原判決不當，求予廢棄改判，為無理由，應予駁
    回。
七、本件事證已臻明確，兩造其餘攻擊、防禦方法及未經援用之
    證據，經本院審酌後認對判決結果不生影響，爰不一一論列
    ，附此敘明。
八、據上論結，本件上訴為無理由，依民事訴訟法第449條第1項
    、第78條，判決如主文。
中    華    民    國    95    年    12    月    29    日
                    民事第十一庭
                        審判長法  官  鄭雅萍
                              法  官  薛中興
                              法  官  林恩山
正本係照原本作成。
不得上訴。
中    華    民    國    96    年    1     月    3     日
                              書記官  周淑靜


司法院資訊處製作；財團法人民間司法改革基金會備份。
